【裁判字號】    95,簡,193
【裁判日期】    951014
【裁判案由】    違反動產擔保交易法
【裁判全文】
臺灣臺中地方法院刑事判決               95年度簡字第193號
公  訴  人  臺灣臺中地方法院檢察署檢察官
被      告  甲○○
上列被告因違反動產擔保交易法案件，經檢察官聲請簡易判決處
刑（95年度偵字第9478號），復經本院沙鹿簡易庭認不宜簡易判
處處刑，移由本院依通常程序審理，再經本院合議庭裁定由受命
法官獨任逕以簡易判決處刑，本院判決如下：
    主  文
甲○○動產擔保交易之債務人，意圖不法之利益，將標的物出質
，致生損害於債權人，處有期徒刑陸月，如易科罰金，以銀元
佰元即新臺幣玖佰元折算壹日。緩刑貳年。
    事  實
一、甲○○無不良前科，素行良好，其因父親需要用車，而於民
    國（下同）94年6月7日購買車牌號碼Y7-9877號自小客車，
    並以該車向華南商業銀行股份有限公司龍江分行（下稱華南
    銀行）申辦貸款暨動產抵押，為動產擔保交易之債務人，其
    與華南銀行約定以分期付款方式繳付，貸款新臺幣（下同）
    300,000 元，本金利息合計為423,024 元，自94年7 月8日
    起至98年6 月8 日止，分48期給付，每月1 期，每期付款88
    13元，標的物存放地點為臺中縣大肚鄉○○路○ 段132 巷14
    1 號，在價金未付清之前，標的物所有權仍屬於華南銀行所
    有，甲○○僅得依約占有使用，不得任意遷移或為其他處分
    ，（華南銀行嗣後於94年10月20日將該債權及動產擔保權利
    轉讓於臺灣歐利克股份有限公司，下稱歐利克公司）。詎甲
    ○○在取得標的物後，自94年7 月8 日第1 期起，即未支付
    任何分期款項，且於95年3 月1 日因突患右遠端股骨巨大細
    胞腫瘤，急診就醫後，為籌款支付醫藥費，竟意圖為自己不
    法之利益，於95年3 月間，將前揭車輛，以10萬元代價出質
    典當予臺中縣大肚鄉某當鋪，致歐利克公司追索無著受有損
    害。
二、案經歐利克公司訴請臺灣臺中地方法院檢察署檢察官偵查後
    聲請簡易判決處刑，復經本院沙鹿簡易庭移由本院刑事庭後
    ，由本院合議庭裁定由受命法官獨任逕以簡易判決處刑。
    理  由
一、訊據被告甲○○對上揭向華南銀行辦理貸款，均未支付分期
    款，及已將上開自小客車出質之事均坦承不諱，核與告訴人
    歐利克公司之代理人劉惠美於偵查指訴之情節相符，並有貸
    款暨動產抵押契約書、動產擔保交易動產抵押設定登記書、
    臺灣歐利克股份有限公司利息分擔及入金狀況一覽表、債權
    移轉證明書、動產擔保交易（動產抵押）移轉契約書、動產
    擔保交易動產抵押設定讓與變更登記申請書、訪視報告書、
    照片4張在卷可稽，足認被告之自白與事實相符，事證明確
    ，被告上揭犯行堪予認定。
二、核被告甲○○所為，係犯動產擔保交易法第38條之罪。爰審
    酌被告年輕識淺，其因父親需要用車，而同意向華南銀行貸
    款買車，以供父親使用，又其第一期即未能支付分期款，顯
    見其雖有正當工作，然經濟能力已非寬裕，再被告其後復因
    罹急病入院，亦有診斷證明書可佐，其為繳付醫藥費用，而
    為自己不法利益將標的物出質，致生損害債權人，再考量其
    犯行對被害人所致之損害，暨其犯後坦承犯行等一切情狀，
    量處如主文所示之刑，並諭知易科罰金之折算標準。末查被
    告前未曾受有期徒刑以上刑之宣告，有臺灣臺中地方法院檢
    察署刑案資料查註紀錄表及臺灣高等法院被告全國前案紀錄
    表在卷可按，被告坦承犯行，且已與告訴人達成和解，有和
    解書在卷可佐，足見其深具悔意，其經此教訓，當知警惕而
    無再犯之虞，並考被告因罹急病入院，經濟情況確實困難，
    本院綜核各情，所宣告之刑，認以暫不執行為適當，併予宣
    告緩刑，以啟自新。
三、又查，被告行為後，刑法業已於95年7月1日修正施行，其中
    ：
（一）修正後刑法第2條第1項規定，已將新舊法律適用之「從新
      從輕」原則，改採「從舊從輕」原則，而此規定僅係規範
      行為後法律變更所生新舊法律比較適用之準據法，並非實
      體刑罰法律，自不生行為後法律變更之比較適用之問題，
      應逕行適用新法第2 條第1 項之規定，為「從舊從輕」之
      比較。
（二）修正前刑法第41條第1 項前段規定：「犯最重本刑為五年
      以下有期徒刑以下之刑之罪，而受六個月以下有期徒刑或
      拘役之宣告，因身體、教育、職業、家庭之關係或其他正
      當事由，執行顯有困難者，得以一元以上三元以下折算一
      日，易科罰金。」又被告行為時之易科罰金折算標準，依
      修正前罰金罰鍰提高標準條例第2 條前段（現已刪除）規
      定，就其原定數額提高為100 倍折算1 日，則本件被告行
      為時之易科罰金折算標準，應以銀元300 元折算1 日，經
      折算為新臺幣後，應以新臺幣900 元折算為1 日；再依裁
      判時即修正後刑法第41條第1 項前段則規定：「犯最重本
      刑為五年以下有期徒刑以下之刑之罪，而受六個月以下有
      期徒刑或拘役之宣告者，得以新臺幣一千元、二千元或三
      千元折算一日，易科罰金。」比較修正前後之易科罰金折
      算標準，以修正前刑法之規定，較有利於被告，則應依刑
      法第2 條第1 項前段，適用修正前刑法第41條第1 項前段
      規定，定其折算標準。
（三）另按犯罪在新法施行前，新法施行後緩刑之宣告，應適用
      新法第74條之規定，最高法院95年第8次刑事庭會議紀錄
      可資參照，是本件緩刑之宣告，應依修正後刑法第74條之
      規定，併此敘明。
據上論斷，應依刑事訴訟法第452條、第449條第2項、第299條第
1項前段，動產擔保交易法第38條、刑法第2條第1項前段、第11
條前段、修正前刑法第41條第1項前段、刑法第74條第1項第1款
，罰金罰鍰提高標準條例第1條前段、修正前罰金罰鍰提高標準
條例第2條，現行法規所定貨幣單位折算新臺幣條例第2條，判決
如主文。
中    華    民    國    95    年    10    月    14   日
                          臺灣臺中地方法院刑事第十庭
                                  法  官  黃家慧
右正本證明與原本無異。
如不服本判決，應於送達後十日內向本院提出上訴狀 (須附繕本
)，上訴於臺灣高等法院臺中分院。
                                  書記官  陳靖騰
中    華    民    國    95    年    10    月    14   日
動產擔保交易法第三十八條
動產擔保交易之債務人，意圖不法之利益，將標的物遷移、出賣
、出質、移轉、抵押或為其他處分，致生損害於債權人者，處三
年以下有期徒刑、拘役或科或併科六千元以下之罰金。


司法院資訊處製作；財團法人民間司法改革基金會備份。
